【裁判字號】    98,簡上,373
【裁判日期】    980910
【裁判案由】    妨害名譽
【裁判全文】
臺灣桃園地方法院刑事判決             98年度簡上字第373號
公  訴  人  臺灣桃園地方法院檢察署檢察官
上  訴  人  丙○○
上列被告因妨害名譽案件，不服本院中華民國97年12月31日所為
96年度桃簡字第1824號第一審簡易判決（聲請簡易判決處刑案號
：95年度偵續字第213 號），提起上訴，本院管轄之第二審合議
庭判決如下：
    主  文
上訴駁回。
    事實及理由
一、本案經本院審理結果，認第一審判決以被告丙○○所為係犯
    刑法第310 條第2 項之散布文字誹謗罪，依刑事訴訟法第
    449 條第1 項、第3 項，刑法第310 條第2 項、第2 條第1
    項前段，修正前刑法第47條，刑法第42條第3 項，中華民國
    九十六年罪犯減刑條例第2 條第1 項第3 款、第7 條、第9
    條等規定，並審酌被告與告訴人甲○○前同住於相同社區，
    往來亦因此類侮辱、誹謗等事大舉興訟、互相控告，致告訴
    人、被告均已為此事不願再居住於同社區之危害，又告訴人
    於社區內亦非無惹人非議之行為，長期困擾住戶及當時身兼
    代理主委之被告等一切情狀，量處罰金新台幣（下同）
    5,000 元，減為2,500 元，並諭知如易服勞役之折算標準，
    其認事用法及量刑均屬妥適，應予維持，並引用第一審判決
    書記載之事實、證據及理由（如附件）。
二、被告上訴意旨略以：在第一張公告伊未指名道姓，且所有公
    告內容所述均屬事實云云。然查：
  (一)被告確實自民國94年初某日起迄同年年中某日止，在桃園縣
    龜山鄉○○路○ 段1193號屋內巷道，連續張貼內容為「毀損
    別人放置玻璃水族箱」、「剪斷別人路燈二次」、「九十二
    年一月二日未經二樓同意進入私人樓層接電話線，時間下午
    三點半至四點」、「恆隆失竊物品在門前」等指稱對象可得
    特定為告訴人之文字公告等情，業據告訴人指訴歷歷，復有
    公告10紙及公告張貼照片2 幀附卷可稽（參見臺灣桃園地方
    法院檢察署94年度交查字第301 號卷第10-20 頁），此部份
    亦為被告所不否認，此情堪以認定。
  (二)被告雖辯稱：第一張公告並未指名道姓，所以伊所指稱是事
    實並未指明對象云云，惟被告於本院審理中供承：該公告所
    指稱之「大人物」及所述8 點內容，社區內僅有告訴人均相
    符，而社區住戶看到該公告便能知悉公告所指稱之對象為告
    訴人等語無訛（參見本院審理卷第116 頁反面），是被告辯
    稱委無足採。
  (三)按憲法第11條固規定人民有言論自由權，且此項基本人權之
    保障乃現代自由開放社會之基礎，國家應給予最大限度之維
    護，俾其實現自我、溝通意見、追求真理及監督各種政治或
    社會活動之功能得以發揮。惟言論自由之行使難免可能侵害
    他人之名譽，故為兼顧對個人名譽、隱私及公共利益之保護
    ，非不得對言論自由依其傳播方式為合理之限制，以平衡個
    人名譽之保護，即言論自由權利之行使須以法律容許之範圍
    為限，如踰越法律之規範，仍應負法律上之責任。因之，如
    何在言論自由之保障與限制之間，尋找出適當之平衡點即顯
    得至為重要。而刑法第310 條第1 項誹謗罪係保護個人名譽
    法益而設，為防止妨礙他人之自由權利所必要，符合憲法第
    23條規定之意旨，同條第3 項前段規定「對於所誹謗之事，
    能證明其為真實者，不罰。」係針對言論內容與事實相符者
    之保障，並藉以限定刑罰權之範圍，非謂指摘或傳述誹謗事
    項之行為人，必須自行證明其言論內容確屬真實，始能免於
    刑責。惟行為人雖不能證明言論內容為真實，但依其所提證
    據資料，認為行為人有相當理由確信其為真實者，即不能以
    誹謗罪之刑責相繩，亦不得以此項規定免除檢察官或自訴人
    於訴訟程序中，依法應負行為人故意毀損他人名譽之舉證責
    任，或法院發現其為真實之義務（司法院大法官會議釋字第
    509 號解釋參照），惟於訴訟程序中若已確認行為人之言論
    屬誹謗言語無誤，如行為人欲持前開理由免責，自仍須提出
    相當證據資料以供查證，且該等證據資料足以證明行為人有
    相當理由確信誹謗內容為真實，始能享有不罰之結果。經查
    ，本件被告雖主張「九十二年一月二日未經二樓同意進入私
    人樓層接電話線，時間下午三點半至四點」之公告內容為真
    實，然據證人即中華電信公司桃園營運處員工乙○○到庭結
    稱：於92年間，伊在中華電信公司職務內容為用戶電話設備
    障礙查修、派工等，伊不記得有與告訴人前往桃園縣龜山鄉
    ○○○路312 號2 樓修理電話線之情，且外出修理電話線之
    派工單執行完畢便會銷毀，電腦記錄事隔7 年業已刪除等語
    綦詳（參見本院審理卷第96頁正、反面），因此並無證據得
    以證明告訴人有進入私人樓層接電話線之情，另關於「毀損
    別人放置玻璃水族箱」部分，業經證人林徐寶鳳於偵訊中證
    稱：一上班時有看到水族箱破損，但不知道係誰毀損的等語
    甚詳（參見臺灣桃園地方法院檢察署95年度偵續字第213 號
    卷第109 頁），是無法證明水族箱是否係由告訴人毀損之情
    明確，此外復查無其他證據可資證明告訴人有毀損玻璃水族
    箱之情事。又關於「剪斷別人路燈二次」公告內容部份，有
    證人即龜山鄉中興村村長結稱：伊並不知悉村內有路燈被人
    切斷或破壞之情事等語在卷（參見上揭偵續卷第109 頁），
    被告另外亦無法提出任何證據證明告訴人有剪斷路燈之行為
    ，復關於「恆隆失竊物品在門前」公告內容部分，業據證人
    即大樓住戶丁○○到庭結稱：91年某日下午5 時許，伊騎車
    回到住處，被告叫伊至告訴人家後門察看，伊遂跟著被告至
    告訴人家後門，有看到兩袋麻袋，麻袋裝著壞掉的紡紗、毛
    料，但麻袋外表並未寫任何字等語無訛（參見本院審理卷第
    114 反面、第115 頁），因此，無法證明告訴人們口所置放
    之麻袋係恆隆公司失竊之物品無訛，此外，被告未再提供任
    何證據資料，使本院認定被告證明其所述為真，或是得判定
    被告真因存有相當理由而曾產生對應之主觀確信，揆諸前開
    說明，本案被告自無刑法第310 條第3 項前段免責不罰規定
    適用之餘地。
四、據上，原審因依現存證據，已足認定被告犯罪，經檢察官之
    聲請，不經通常審判程序，逕以簡易判決處刑，並審酌上開
    等一切情狀，就其犯行量處適當之刑，其認事用法均無違誤
    ，雖被告於本院審理中翻異前詞而否認犯罪，惟考量原審判
    決刑度與被告犯行尚屬相當，縱予維持，尚稱妥適等一切情
    狀，是被告上訴為無理由，應予駁回。
據上論斷，應依刑事訴訟法第455 條之1 第1 項、第3 項、第36
8 條、第373 條，判決如主文。
本案經檢察官柯博齡到庭執行職務。
中    華    民    國    98    年    9     月    10    日
                  刑事第五庭審判長法  官    潘政宏
                                  法  官    陳彥宏
                                  法  官    江春瑩
以上正本證明與原本無異。
不得上訴。
                                  書記官    羅婉榕
中    華    民    國    98    年    9     月    11    日
附錄本件論罪科刑法條全文
中華民國刑法第310 條（誹謗罪）
意圖散布於眾，而指摘或傳述足以毀損他人名譽之事者，為誹謗
罪，處1 年以下有期徒刑、拘役或5 百元以下罰金。
散布文字、圖畫犯前項之罪者，處 2 年以下有期徒刑、拘役或
1 千元以下罰金。
對於所誹謗之事，能證明其為真實者，不罰。但涉於私德而與公
共利益無關者，不在此限。


司法院資訊處製作；財團法人民間司法改革基金會備份。
